臺灣臺中地方法院交通事件裁定
原處分機關　交通部公路總局臺中區監理所
受處分人　　峰展塑膠股份有限公司
法定代理人　陳子萍
上列受處分人因違反道路交通管理處罰條例案件，對於交通部公
路總局臺中區監理所民國96年3月28日所為之處分（中監違字第
60－Z00000000號裁決書），聲明異議，本院裁定如下：
    主    文
原處分撤銷。
峰展塑膠股份有限公司不罰。
    理    由
一、聲明異議人即受處分人峰展塑膠股份有限公司 (下稱受處分
    人)聲明異議意旨略以：(一)受處分人於日前收到原處分機
    關交通部公路總局臺中區監理所（下稱原處分機關）民國九
    十六年三月二十八日中監違字第裁六○-Z00000000
    號違反道路交通管理事件裁決書，依裁決書（見證一）之內
    容：車輛種類及牌照號碼：六二○-QR，自用一般大貨車，
    駕駛人陳國棟，違規時間：九十五年八月八日十時二十三分
    ，違規地點：國道三號北上一五八. 七公里處，違規事實：
    領有小行車駕駛執照駕駛聯結車、大客車、大貨車，因受處
    分人為上開車輛之汽車所有人，而上開車輛因有前述裁決書
    所載之違規事實，致原處分機關依道路交通管理處罰條例第
    二十一條第一項第三款規定處罰汽車所有人即受處分人新臺
    幣 (下同)八萬元整之罰鍰。(二)惟查，本件駕駛人即第三
    人陳國棟雖為受處分人之員工，於九十五年八月七日到職，
    惟到職當日受處分人即再三告知除必須查驗其是否具有駕駛
    大貨車之資格外，亦必須經由其所提供之駕照、身份證等證
    件以辦理勞、健保。但因其為受處分人負責人之表弟而相信
    其確有大貨車之駕照，未料，第三人陳國棟竟於到職後隔日
    於駕駛上開車輛時即遭當場查獲並為舉發，而自陳國棟遭舉
    發後至其於同年十月三日自請離職之間，亦始終未告知受處
    分人有本件之違規，受處分人亦從未收到原舉發機關所寄發
    之舉發通知單，直到近日收受由原處分機關做成之裁決書始
    發現有本件違規之情形。(三)按「汽車駕駛人駕駛聯結車、
    大客車、大貨車，有下列情形之一者，汽車所有人及駕駛人
    各處四萬元以上八萬元以下罰鍰，並當場禁止該汽車駕駛人
    繼續駕駛及扣留其車輛牌照：... 三、領有小行車駕駛執照
    駕車者。... 另汽車所有人如已善盡查證駕駛人駕駛執照資
    格之注意，或縱加以相當之注意而仍不免發生違規者，汽車
    所有人不受本條之處罰。」此為道路交通管理處罰條例第二
    十一條之一第一項以及第四項所明定，而本件受處分人自駕
    駛人陳國棟到職後即持續要求其提供大貨車駕駛執照供受處
    分人查驗，由於陳國棟始終未能提出而深感壓力，故陳國棟
    只好於同年十月三日自請辭職。因此，受處分人確實已善盡
    查證駕駛人駕駛執照資格之注意，故應可免依前揭條款之規
    定免予處罰。(四)次按「行為人有本條例之情形者，應填製
    舉發違反道路交通管理事件通知單（以下簡稱通知單），並
    於被通知人欄予以勾記，其通知聯依下列規定辦理：二、受
    處分人非該當場被查獲之駕駛人或行為人，舉發機關應另行
    送達之」此為道路交通管理事件統一裁罰標準即處理細則第
    十一條第二款所明定。經核，依道路交通管理處罰條例第二
    十一條之一第一項之規定，本件裁決書所指違規情節，除處
    罰駕駛人外，雖同時處罰汽車所有人，惟依前述細則規定，
    受處分人既非該當場被查獲之駕駛人或行為人，舉發機關自
    應另行送達之。本件受處分人未曾收訖舉發機關所為舉發通
    知單，足徵舉發機關就本件違規事件並無製發通知單或將通
    知單另行送達與受處分人等行政行為，依上開規定，本件舉
    發程序即有瑕疵。(五)另查，上開細則第四十四條雖有規定
    ，違反道路交通管理事件行為人，未依規定自動繳納罰鍰，
    或未依規定到案聽候裁決，處罰機關應於舉發違反道路交通
    管理事件通知單送達二個月內依基準表逕行裁決之。然該條
    規定原處分機關得逕行裁決之情形者，必須是以受處分人經
    合法收受舉發通知單後，因無正當理由未依舉發通知單上所
    載應到案日期為罰鍰之繳納或到案聽候裁決時，方有適用。
    本件受處分人既均未合法收受舉發通知單，自不知本件有應
    於九十五年八月二十三日到案之情形，因此即不可認定受處
    分人係故意不在應到案日期前到案，而可由處罰機關依上開
    規定對受處分人逕為裁決。(六)綜上所陳，受處分人確實已
    善盡查證駕駛人駕駛執照資格，且先前亦從未有交通違規之
    紀錄，又因其自始未收受舉發通知單而不知有應到案日期，
    故原處分機關爰引前開道路交通管理處罰條例第二十一條之
    一第一項第三款規定，對受處分人科處罰鍰，於法尚有未合
    。為此，爰請求鈞院體察上情，撤銷原處分，以免冤抑，實
    感德便云云。
二、原處分機關民國九十六年六月一日中監自字第○九六○○二
    一六七三號函略以：舉發機關無另行送達受處分人，與違反
    道路交通管理事件統一裁罰基準及處理細則第十一條第一項
    第二款：受處分人非該當場被查獲之駕駛人或行為人，舉發
    機關應另行送達之規定有違等語。
三、按汽車駕駛人駕駛大貨車，而領有小型車駕駛執照駕車者，
    汽車所有人及駕駛人各處四萬元以上八萬元以下罰鍰，並當
    場禁止其駕駛，道路交通管理處罰條例第二十一條之一第一
    項第三款定有明文。經查：
(一)陳國棟係受處分人員工，於九十五年八月七日到職，於同年
    十月三日離職，業據受處分人陳明在卷。又陳國棟駕駛受處
    分人所有車牌號碼為六二○－QR 號之自用大貨車，於九十
    五年八月八日十時二十三分許，在國道三號一五八. 七公里
    北上處，因「領有小型車駕駛執照，駕駛自用大貨車」違規
    ，經內政部警政署國道公路警察局第七警察隊以公警局交字
    第Z00000000號 (受處分人為陳國棟)及Z0000
    0000號 (受處分人為峰展塑膠股份有限公司)違反道路
    交通管理事件通知單，均以違反道路交通管理處罰條例第二
    十一條之一第一項第三款為由當場舉發，該二違規通知單均
    由陳國棟當場簽受。之後舉發機關並未再依法送達違反道路
    交通管理事件通知單予受處分人，嗣原處分機關於九十六年
    三月二十八日以中監違字第六○－Z00000000號裁
    決書，以受處分人違反道路交通管理處罰條例第二十一條之
    一第一項第三款規定為由，裁處受處分人罰鍰新臺幣八萬元
    等節，為受處分人所不否認，並有本件違反道路交通管理事
    件通知單、裁決書、車籍資料查詢表、汽車駕駛人證號查詢
    表、原處分機九十六年六月一日中監自字第○九六○○二一
    六七三號函、內政部警政署國道公路警察局第七警察隊九十
    六年五月三十日公警七交字第○九六○七○四三八九號函各
    一份在卷可稽，已足認定。準此，本件交通違規，舉發機關
    既未依違反道路交通管理事件統一裁罰基準及處理細則第十
    一條第一項第二款規定，另行送達違反道路交通管理事件通
    知單予受處分人，則原處分機關遽為上開裁罰，自有程序違
    法之瑕疵。
(二)按違反本條例之行為，自行為成立之日起，行為有連續或繼
    續之狀態者，自行為終了之日起，逾三個月不得舉發，道路
    交通管理處罰條例第九十條前段定有明文。揆諸其立法目的
    在避免法律關係遲不確定致生法秩序不安定之結果，並同時
    保障人民權益。又依據道路交通管理處罰條例第九十二條第
    三項規定授權訂定之違反道路交通管理事件統一裁罰基準及
    處理細則第五條明定：「處理違反道路交通管理事件，有關
    文書送達之程序，依行政程序法之規定」，同細則第十一條
    第一項第三款復規定：「行為人有本條例之情形者，應填製
    舉發違反道路交通管理事件通知單，並於被通知人欄予以勾
    記，其通知聯依下列規定辦理：三、逕行舉發者，應按已查
    明之資料填註車牌號碼、車輛種類、車主姓名或地址，並於
    通知單上方空白處加註逕行舉發之文字後，由舉發機關送達
    被通知人」，亦明文規定逕行舉發之違反道路交通管理事件
    通知單應送達於被通知人，且其送達程序應依行政程序法規
    定行之。再按公法上有特定相對人之意思表示或意思通知，
    除法律有特別規定者外，在非對話為之者，應以達到相對人
    時生效，所謂達到，乃在使相對人居於可得瞭解之狀態為已
    足，此在法理上應為當然之解釋（行政法院六十八年度判字
    第八三八號裁判意旨參照）。又八十八年二月三日公布、九
    十年一月一日施行之行政程序法就行政機關所為有特定相對
    人之書面行政處分或行政行為之送達，於第六十七條至第九
    十一條定有明文規定，同法第一百十條第一項復明定：「書
    面之行政處分自送達相對人及已知之利害關係人起；書面以
    外之行政處分自以其他適當方法通知或使其知悉時起，依送
    達、通知或使知悉之內容對其發生效力」。前揭違反道路交
    通管理事件統一裁罰基準及處理細則第五條既有如上所述之
    明文規定，且交通裁罰事件中相關行政機關所為之行政行為
    ，並非屬行政程序法第三條第二項、第三項所列舉之得排除
    行政程序法適用之行政機關或行政行為，而交通違規行為之
    舉發在性質上復屬公法上有相對人之書面意思通知，故自應
    適用行政程序送達之規定，並依前開行政法院判決之見解及
    行政程序法第一百十條第一項之規定，以書面之舉發通知依
    行政程序法之規定送達於受通知人時，始完成舉發程序而發
    生效力。查，本件上開舉發通知單並未合法送達，已如前述
    ，受處分人既未合法收受前開舉發通知單，迄至九十六年三
    月二十八日原處分機關裁決並為送達後，始知悉其所有之前
    開車輛曾於前開時間、地點被舉發交通違規行為，且其違規
    行為自行為成立之日時起算，既顯已逾三個月，原舉發機關
    即無從再行舉發。
四、綜上所述，原處分機關就上開未經合法舉發之交通違規案件
    ，逕行裁處異議人行政罰鍰，容有未洽，其裁處應予撤銷，
    並由本院逕為不罰之諭知 (臺灣高等法院臺中分院九十五年
    度交抗字第五二七號、臺灣高等法院九十六年度交抗字第三
    三○號裁定意旨參照)。
五、據上論結，應依道路交通管理處罰條例第八十七條第二項、
    道路交通案件處理辦法第二十條前段，裁定如主文。
中　　華　　民　　國　　96　　年　　7 　　月　　2 　　日
                  交通法庭      法  官   江奇峰
以上正本證明與原本無異。
如不服本裁定，應於裁定送達後五日內向本院提出抗告狀。
                                書記官   江慧貞
中　　華　　民　　國　　96　　年　　7 　　月　　2 　　日
